臺灣臺南地方法院刑事判決　　　　　　　 
110年度訴字第663號
公  訴  人  臺灣臺南地方檢察署檢察官
被      告  施英吉


上列被告因傷害案件，經檢察官提起公訴（110 年度調偵字第40
4 號），本院判決如下：
    主  文
施英吉無罪。
    理  由
一、公訴意旨略以：被告施英吉於民國109 年5 月17日凌晨3 時
    20分許，在臺南市○○區○○街0 號之11住處內，因細故與告訴
    人賴泰宏（所涉傷害、毀損部分業經合議庭裁定逕以簡易判
    決處刑）發生爭執，詎被告竟基於傷害之犯意，徒手毆打告
    訴人，致告訴人受有前胸部、雙膝蓋多處、左手肘、右腳趾
    第五趾結痂之傷害。案經告訴人提出傷害告訴，因認被告涉
    犯刑法第277 條第1 項之傷害罪嫌等語。
二、按犯罪事實應依證據認定之，無證據不得認定犯罪事實；不
    能證明被告犯罪者，應諭知無罪之判決，刑事訴訟法第154
    條第2項、第301 條第1項分別定有明文。復按認定不利於被
    告之事實，須依積極證據，苟積極證據不足為不利於被告事
    實之認定時，即應為有利於被告之認定。又事實之認定，應
    憑證據，如不能發現相當證據，或證據不足以證明者，自不
    能以推測或擬制之方法，以為裁判之基礎；而認定犯罪事實
    所憑之積極證據，雖不以直接證據為限，間接證據亦包括在
    內，然無論直接或間接證據，其為訴訟上之證明，須於通常
    一般之人均不致於有所懷疑，而得確信其為真實之程度者，
    始得據之為有罪之認定，倘其證明尚未達到此一程度，而有
    合理性懷疑之存在，致使無從形成有罪之確信時，即無從為
    有罪之認定。
三、公訴意旨認被告涉犯刑法第277 條第1 項之傷害罪嫌，係以
    被告之供述、告訴人及現場目擊證人卓芮安之證述、告訴人
    驗傷之台灣基督長老教會新樓醫療財團法人麻豆新樓醫院傷
    害診斷證明書、現場照片、路口監視器錄影檔案光碟、錄影
    畫面截圖暨本院勘驗筆錄及截圖等為其論斷依據。訊據被告
    固坦承有於109 年5 月17日凌晨3 時20分許，在臺南市○○區
    ○○街0 號之11住處，與告訴人發生口角及肢體衝突，告訴人
    有徒手毆打被告致傷，及持物砸毀被告持用之車牌號碼000-
    0000號自用小客車，嗣後告訴人經就醫驗傷確認受有前胸部
    、雙膝蓋多處、左手肘、右腳趾第五趾結痂等傷勢，惟堅詞
    否認有何傷害犯行，辯稱：告訴人在我上址住處內喝醉酒，
    我請他快點回去，他拒絕我，並約我出去談，他從椅子上要
    爬起來時就自己跌倒，後來他出手打我、還砸我的車，我被
    打只有抵抗、跑給他追，沒有出手打他，後來他追不到我，
    自己又酒醉跌倒；且告訴人時隔4 天才去驗傷，這4 天中間
    發生什麼事情、傷勢是怎麼造成的、有無造假我也不知道等
    語。
四、經查，前揭被告坦認之事實，業據其供承在卷（警卷第3 頁
    至第5 頁、第25頁至第27頁，偵字卷第41頁至第46頁、第75
    頁至第77頁，訴字卷第35頁至第36頁、第43頁、第46頁至第
    48頁、第113 頁至第115 頁、第162 頁至第164 頁），核與
    證人即告訴人、證人卓芮安之證述情節大致相符（警卷第11
    頁至第17頁，偵字卷第41頁至第46頁、第75頁至第77頁，訴
    字卷第44頁、第46頁至第47頁、第49頁、第147 頁至第158 
    頁），並有被告及告訴人驗傷之台灣基督長老教會新樓醫療
    財團法人麻豆新樓醫院傷害診斷證明書各1 份、車損照片7 
    張、路口監視器錄影檔案光碟1 片、錄影畫面截圖1 張、本
    院勘驗筆錄及截圖1 份在卷可稽（警卷第29頁至第39頁，偵
    字卷第61頁、第83頁證物袋內，訴字卷第53頁至第84頁），
    此部分之事實，堪可認定。
五、本件無從認定被告確有徒手毆打告訴人之傷害犯行：
　　告訴人於審理中固證稱：案發當天我有買麵包給被告的小孩
    吃，被告下樓問都沒問就把麵包拿去吃，我有跟被告說麵包
    不是他的，他聽到就在上址屋內先動手，朝我臉部眼角旁邊
    處打一拳，造成我眼角腫起來，後來我們到屋外被告家門口
    地上扭打在一起，路口監視器拍不到那邊，我被打傷，受有
    如診斷證明書所載前胸部、雙膝蓋多處、左手肘、右腳趾第
    五趾等部位擦傷流血之傷勢，這些都是我被打受的傷，我起
    身之後，從被告家外面拿木板、木棍等物，結果被告就跑掉
    了，我有朝被告方向丟1 個木製物品，之後我自己跌倒，但
    沒有因為跌倒而受傷，我打不到被告，所以才打被告的車子
    出氣。案發後警察有到場關心，查證我的身分及聯繫方式，
    我跟警察說沒有怎麼樣，也沒有跟警察講我有受傷，我就回
    去休息，之後我接到警局電話告知我說被告有對我提告傷害
    ，並問我有沒有要提告，我才會隔4 天才去驗傷等語（訴字
    卷第147 頁至第158 頁）。惟查：
　㈠告訴人於警詢中證稱：案發當天我雙腳膝蓋擦挫傷、右腳小
    拇指指甲裂開等語（警卷第13頁、第16頁），於偵訊中則證
    稱：我與被告起爭執，被告先動手打我臉、眼睛、身體、手
    臂等語（偵字卷第42頁），不僅就其遭毆打受傷之部位，前
    後供述不一，於先前警詢、偵訊中，更從未提及案發當天有
    與被告發生扭打之情形，是其上開於審理中證稱係因與被告
    扭打而受有前揭傷勢，是否可信，已屬有疑。況告訴人於審
    理中自承：我當天有喝酒，多少有一些記不清楚，我回去有
    問我女友（指卓芮安），當時她有在現場，我問她發生什麼
    事情等語（訴字卷第153 頁、第158 頁），堪認依告訴人案
    發當天飲酒後之情形，顯已影響其知覺、記憶之正確性及後
    續所為證述之憑信性，是其上開於審理中所為之證述，尚難
    逕予採信。
　㈡證人卓芮安於偵訊中雖證稱：本件案發當時，我在被告他家
    現場，被告從樓上下來後，因為麵包的事情與告訴人吵起來
    ，被告就叫告訴人出去講，並先動手打告訴人的眼睛、手、
    腳、身體，當時告訴人喝酒喝醉了，沒有力氣反抗，也沒有
    還手，被告在門口把告訴人推倒並壓在地上，之後被告就跑
    出去馬路叫警察來，我忘記告訴人有無拿棍子，也沒有看到
    告訴人去破壞被告的汽車等語（偵字卷第44頁至第46頁）。
    惟查，告訴人自承與證人卓芮安為男女朋友關係（訴字卷第
    44頁），而告訴人於案發當日確有徒手毆打被告致傷，及持
    木製物品砸毀被告車輛等情，為告訴人自行坦認在卷，且經
    本院認定如前，證人卓芮安證稱告訴人當天因酒醉無力還手
    、為被告單方面壓制毆打等情，與告訴人於審理中證稱係與
    被告扭打在地之情形相違；又證人卓芮安就告訴人當日有無
    持木棍等物砸毀被告汽車之情，亦含糊其詞。基此可知，證
    人卓芮安上開證述，就告訴人自身所涉傷害、毀損之犯罪情
    節，均避重就輕，明顯偏頗、迴護告訴人，則其就立場相反
    之被告所為之不利證述，能否逕予採憑，即非無疑。
　㈢告訴人於本件案發之109 年5 月17日後，相隔4 日，於109 
    年5 月21日始前往醫院驗傷等情，有其台灣基督長老教會新
    樓醫療財團法人麻豆新樓醫院傷害診斷證明書1 份在卷可按
    （警卷第31頁），依該診斷證明書記載之檢查結果，告訴人
    前胸部、雙膝蓋多處、左手肘、右腳趾第五趾等各處傷口，
    均已結痂，固足認係因於驗傷時，距告訴人實際受有擦傷之
    時點，已間隔相當時間，傷口已有逐步癒合、結痂之情形，
    惟查：
　⒈依本件路口監視器錄影檔案及本院勘驗筆錄及截圖所示，被
    告與告訴人僅於當日凌晨3 時36分55秒至56秒許，有於監視
    器攝得之馬路上發生短暫肢體接觸，旋即分開（訴字卷第56
    頁至第58頁），其後告訴人有持木板、木棍等物，持續追打
    被告，及砸向被告持用之車輛，惟被告於過程中僅不斷閃躲
    、迴避，並刻意與告訴人保持距離（訴字卷第63頁至第84頁
    ），未見被告有與告訴人發生扭打之情形，亦未見被告有何
    撿拾木板、木棍等物攻擊告訴人之行為，且告訴人於追打被
    告之過程中，不時有走動、奔跑、持物敲擊或丟擲之舉動，
    亦未見有何因其所述遭被告毆打受有之傷勢，致影響其行走
    能力或肢體動作之情形，佐以告訴人自承其所稱與被告發生
    扭打之情形，未為路口監視器攝得等語（訴字卷第152 頁）
    ，自無從據以為不利被告之認定，依上開路口監視器攝得之
    客觀情狀，被告於進入錄影畫面拍攝範圍前，究有無與告訴
    人在上址住處門口發生扭打，致告訴人受有前揭傷勢，仍屬
    有疑。
　⒉況上開路口監視器攝得告訴人於案發時均係上身打赤膊、下
    僅穿著深色短褲（訴字卷第53頁），於其追打被告之過程中
    ，告訴人因奔跑並朝被告丟擲棍狀物品，自行重心失衡而跌
    坐在馬路上（訴字卷第68頁至第69頁），衡以一般人於奔跑
    過程中，如因重心失衡摔倒在質地堅硬、表面粗糙之柏油路
    面，以無衣物包覆、裸露在外之身體、四肢直接與地面接觸
    、摩擦，通常應足造成破皮流血之擦挫傷，告訴人雖證稱其
    跌倒時沒有受傷，惟尚難認與常情相符，是縱告訴人於案發
    當日確實受有如上開診斷證明書所載之傷勢，客觀上亦難排
    除係告訴人於追打被告過程中，自行摔倒在地所致。
　⒊又依上開路口監視器錄影檔案及本院勘驗筆錄及截圖所示，
    本件案發後，警方確有於同日凌晨3 時48分許到場處理（訴
    字卷第78頁、第83頁至第84頁），告訴人亦自承警方有查證
    其身分及聯繫方式，則依告訴人上身打赤膊、下僅穿著短褲
    之衣著情形，如其當時確受有眼角紅腫、前胸部、雙膝蓋多
    處、左手肘、右腳趾第五趾等處受有擦傷流血等明顯傷勢，
    縱未主動告知警方，應仍能為到場處理之員警目視發覺，進
    而詢問處理，惟告訴人於審理中證稱：警察當時沒有問我，
    我有跟警察說沒有怎麼樣，也沒有跟警察講我有受傷等語（
    訴字卷第154 頁），則告訴人於案發當日，究竟有無遭被告
    徒手毆打而受有前揭傷勢，顯然有疑。
　㈣綜上，本件告訴人之指訴及證人卓芮安之證述，憑信性均有
    瑕疵，且與客觀事證、經驗法則多有相違之處，而告訴人驗
    傷診斷證明書所載之傷勢，是否為案發當日所受之傷害、有
    無可能係告訴人當日自行摔倒在地所致，均仍有疑，另路口
    監視器錄影檔案亦未攝得告訴人所指與被告發生扭打之情形
    ，是依公訴意旨所提證據，尚無從認定被告確有徒手毆打告
    訴人之傷害犯行，依罪證有疑利於被告之證據法則，自不得
    逕以刑法第277 條第1 項之傷害罪相繩。
六、綜上所述，檢察官就被告涉犯傷害罪嫌所提出之證據，尚不
    足使本院達於通常一般人均不致有所懷疑之程度，致未能形
    成被告有罪之確信，依罪證有疑利於被告，及刑事犯罪須採
    嚴格證明之證據法則，應認本件不能證明被告有被訴之傷害
    犯行，揆諸首揭法條及說明，應諭知被告無罪之判決。
據上論斷，應依刑事訴訟法第301 條第1 項，判決如主文。
本案經檢察官蔡宜玲提起公訴，檢察官吳惠娟到庭執行職務。
中　　華　　民　　國　　111 　年　　3 　　月　　29　　日
                  刑事第一庭　　審判長法　官  梁淑美
                                      法　官  鄭文祺
                                      法　官  陳品謙
以上正本證明與原本無異。
如不服本判決應於收受本判決後20日內向本院提出上訴書狀，並
應敘述具體理由。其未敘述上訴理由者，應於上訴期間屆滿後20
日內向本院補提理由書狀（均須按他造當事人之人數附繕本）「
切勿逕送上級法院」。 
　　　　　　　　　　　　　　　　　    書記官  趙建舜
中　　華　　民　　國　　111 　年　　3 　　月　　29　　日